臺灣高雄地方法院民事判決
111年度雄簡字第636號
原      告  良京實業股份有限公司

法定代理人  平川秀一郎

訴訟代理人  胡雪亭  
            林郁婷  
被      告  李啓明


上列當事人間請求清償債務事件，本院於民國111年10月4日言詞
辯論終結，判決如下：
    主      文
一、被告應給付原告新臺幣（下同）20萬3,450元，及自民國（
    下同）105年9月30日起至清償日止，按週年利率12％計算之
    利息。
二、原告其餘之訴駁回。
三、訴訟費用由被告負擔。
四、本判決得假執行。但被告如以20萬3,450元為原告預供擔保
    ，得免為假執行。
    事實及理由
一、按訴狀送達後，原告不得將原訴變更或追加他訴。但請求之
    基礎事實同一者；擴張或減縮應受判決事項之聲明者；不甚
    礙被告之防禦及訴訟之終結者，不在此限，民事訴訟法第25
    5條第1項第2、3、7款定有明文。本件原告原起訴請求：被
    告應給付原告20萬3,450元，及自96年6月29日起至清償日止
    ，按週年利率12％計算之利息。暨自96年7月30日起至清償日
    止，其逾期6個月以內者，依上開利率10%，逾期超過6個月
    者，依上開利率20%計算之違約金。嗣於本院言詞辯論時，
    當庭減縮上開聲明利息部分之請求期間，均變更為自105年9
    月30日起清償日止，按週年利率12％計算之利息（本院卷172
    頁）。核其訴之變更符合前開規定，應予准許。
二、原告主張：被告前向訴外人寶華商業銀行股份有限公司（下
    稱寶華銀行）申請小額循環信用貸款（下稱系爭現金卡），
    借款最高額度為50萬元整。詎料被告未依約還款，尚積欠本
    金20萬3,450元未給付。而上開債權業經寶華銀行於97年4月
    29日讓與原告，並依法公告，嗣經數度向被告催討，均未獲
    置理。為此，爰依消費借貸及債權讓與之法律關係，請求被
    告清償借款暨各該約定之利息等語，並聲明：被告應給付原
    告20萬3,450元，及自105年9月30日起清償日止，按週年利
    率12％計算之利息；另自96年7月30日起至清償日止，其逾期
    6個月以內者，依上開利率10%，逾期超過6個月者，依上開
    利率20%計算之違約金。
三、被告則以：伊不曾於94年間申請過系爭現金卡，且系爭現金
    卡申請書上之簽名，與伊之簽名亦不相似，況系爭現金卡申
    辦日期為94年間，系爭現金卡債權亦為94年間，原告遲至11
    0年始為請求，債權已罹於時效，伊認為本案可能與伊素有
    恩怨之姐姐吳麗華及其子女挾怨報復有關等語置，並聲明：
    原告之訴駁回。
四、本院之判斷：
㈠、按當事人主張有利於己之事實者，就其事實有舉證之責任；
    私文書應由舉證人證其真正。民事訴訟第277條前段、第357
    條前段分別定有明文。又請求履行債務之訴，除被告自認原
    告所主張債權發生原因之事實外，應先由原告就其主張此項
    事實，負舉證之責任，必須證明其為真實後，被告於其抗辯
    事實，始應負證明之責任，此為舉證責任分擔之原則。按原
    告對於自己主張之事實已盡證明之責後，被告對其主張，如
    抗辯其不實並提出反對之主張者，則被告對其反對之主張，
    亦應負證明之責，此為舉證責任分擔之原則。又各當事人就
    其所主張有利於己之事實，均應負舉證之責，故一方已有適
    當之證明者，相對人欲否認其主張，即不得不更舉反證（最
    高法院43年度台上字第377號判決、99年度台上字第483號判
    決意旨參照）。
㈡、原告主張之事實，業據其提出與所述相符之現金卡申請書、
    魔力現金卡約定書、分攤表、債權讓與證明書、公告報紙、
    被告之身分證、駕照、臺灣企銀存摺影本、營利事業登記證
    、往來明細查詢報表等件（見本院卷第9至19頁、第115至11
    7頁、第170頁）為證，惟為被告所否認，並以前揭情詞置辯
    ，經查：兩造爭執系爭現金卡申辦資料上被告簽名是否真正
    一節，原告聲請就被告之筆跡真正與否進行鑑定，經本院將
    系爭現金卡申請資料、被告之郵局立帳申請書、被告申辦臺
    灣銀行、板信銀行帳戶之開戶申請書、印鑑卡、被告涉犯刑
    事案件（細目詳見本院卷第122頁）卷宗（內含被告簽名)等
    件原本送請法務部調查局為筆跡鑑定，經該局將系爭契約之
    筆跡編為A類筆跡，其餘文件筆跡編為B類筆跡，以特徵比對
    之鑑定方法鑑定結果，認A類筆跡與B類筆跡之結構佈局、書
    寫習慣相同，A類筆跡與B類筆跡筆劃特徵相同，有法務部調
    查局文書暨指紋鑑識實驗室111年8月22日調科貳字第110321
    6040號鑑定書（見本院卷第143至157頁），是堪信系爭現金
    卡申辦資料應為被告所簽立。另經本院函詢高雄○○○○○○○○（
    即原告申辦系爭現金卡之94年間戶籍地之戶政事務所），據
    其函覆：於94年間被告並無申請補發身分證之紀錄，可知被
    告之身分證於簽立系爭現金卡申請書時，並無遺失而需申請
    補發之情形，益徵被告乃係自行交付身分證以辦理系爭現金
    卡。堪認，原告已就系爭現金卡申請書之真正舉證證明，堪
    信為真。至被告雖否認原告前揭事實，惟就其反對之主張未
    提出任何實證，是被告此部分所辯自難認為可採。
㈢、被告又抗辯：伊沒有使用過系爭現金卡云云，惟依原告所提
    出往來明細查詢報表所示：於系爭現金卡申辦後之94年至96
    年被告均有持續使用現金卡，並曾為部分之還款，有往來明
    細查詢報表在卷可稽（見本院卷第170頁），被告此部分所
    辯核與前揭證據資料不符，亦難認為可採。
㈣、被告另以：縱系爭現金卡債權存在，亦已罹於時效云云，惟
    為原告所否認，經查：　　
　1.按請求權，因十五年間不行使而消滅，但法律所定期間較短
    者，依其規定；消滅時效，自請求權可行使時起算；民法第
    125條定有明文。被告雖辯稱：原告之系爭現金卡本金部分
    已逾15年時效云云，惟查，依原告所提出之欠前揭往來明細
    查詢報表（見本院卷第170頁）所示：被告於94年申辦系爭
    現金卡，94年至96年間均有持續繳款，至96年起始開始遲延
    繳款，最後交易日期為96年2月27日，故本金部分之時效起
    算日縱以96年2月間開始起算，計至原告就本件債權對被告
    為支付命令聲請之110年9月29日（參見本院卷第7頁之民事
    支付命令聲請狀，本院收文章），亦尚未罹於15年之時效期
    間，故就系爭現金卡債權被告抗辯本金部分已罹於時效云云
    ，尚難認為可採。
　2.末按利息、紅利、租金、贍養費、退職金及其他一年或不及
    一年之定期給付債權，其各期給付請求權，因五年間不行使
    而消滅，民法第126條定有明文。又時效完成後，債務人得
    拒絕給付，民法第144條第1項亦有規定。消滅時效完成之效
    力，發生拒絕給付之抗辯權，債務人若行使其抗辯權，應認
    債權之請求權已歸消滅。查原告係於110年9月29日起訴請求
    被告給付系爭現金卡帳款（見本院卷第9頁之本院收文戳章
    ），原告復未舉證證明於96年間時效起算後，有何中斷時效
    之事由發生，應認系爭現金卡債權於105年9月30日前之利息
    請求權，已逾5年之時效期間，因時效而消滅，被告即取得
    拒絕履行之抗辯權，經被告為時效抗辯後，原告嗣減縮為請
    求自105年9月30日起之利息，則其減縮後所請求之利息，並
    未罹於時效，是原告請求被告給付自105年9月30日起至清償
    日止，按年息12％計算之利息，亦屬有據。
㈤、再按當事人得約定債務人於債務不履行時，應支付違約金；
    又約定之違約金額過高者，法院得減至相當之數額；民法第
    250條第1項、第252條分別定有明文。本件被告既未依約繳
    款，原告依小額還信用貸款之約定，據以請求被告給付違約
    金，固非無據，惟本院審酌關於此類小額循環信用貸款之定
    型化契約條款，乃企業經營者為與不特定多數消費者訂立同
    類型契約之用，所提出預先擬定之契約條款，由於該條款內
    容係企業經營者所預先、片面擬定，通常僅為自身之最大利
    益考量，一般消費者於訂約之際，或因缺乏詳細審閱之機會
    及能力，或因市場壟斷而無選擇機會，抑或因經濟實力、知
    識水準造成締約地位實質上之不平等，以致消費者對於該內
    容僅能決定接受或不接受，無議約之餘地；且原告就前開債
    權請求之利息已高達年息12%（法定遲延利息僅年息5％），
    原告復未證明除利息損失外更有何特別損害，若再課予被告
    給付上開違約金義務，則合併上述循環信用利息計算後，原
    告再請求之違約金顯然偏高，殊非公允，故本院爰依民法第
    252條之規定，將本件違約金酌減至0元，始屬妥適。
五、綜上所述，原告依現金卡契約及債權讓與之法律關係，請求
    被告給付原告20萬3,450元，及自105年9月30日起至清償日
    止，按年息12％計算之利息，為有理由，應予准許，逾此範
    圍之請求則屬無據，應予駁回。
六、本件原告勝訴部分係就民事訴訟法第427條第1項訴訟適用簡
    易程序所為被告敗訴之判決，依同法第389條第1項第3款規
    定，應依職權宣告假執行。本院並依同法第392條第2項規定
    ，依職權宣告被告於預供擔保後，得免為假執行。
七、本件為判決之基礎已臻明確，兩造其餘主張、陳述並所提證
    據，經審酌後，認均與本件之結論無礙，爰不再一一論述，
    併予敘明。
八、訴訟費用負擔之依據：民事訴訟法第79條。
中　　華　　民　　國　　111 　年　　10　　月　　31　　日
                  高雄簡易庭  法　　　官  林綉君
以上正本係照原本作成。
如不服本判決，應於送達後20日內，向本院提出上訴狀並表明上
訴理由，如於本判決宣示後送達前提起上訴者，應於判決送達後
20日內補提上訴理由書（須附繕本）。
中　　華　　民　　國　　111 　年　　10　　月　　31　　日
      　　　　　　　　　　　　書　記　官  羅崔萍